臺灣屏東地方法院刑事判決　　　　　　　100年度訴字第967號
公　訴　人　臺灣屏東地方法院檢察署檢察官
被　　　告　麥永豐
上列被告因違反毒品危害防制條例案件，經檢察官提起公訴（10
0 年度毒偵字第1120號），被告於本院準備程序中就被訴事實為
有罪之陳述，經本院合議庭裁定由受命法官獨任進行簡式審判程
序，並判決如下：
    主  文
麥永豐施用第二級毒品，處有期徒刑陸月，扣案甲基安非他命貳
包（總驗餘淨重壹點伍伍玖公克，含包裝袋貳只）均沒收銷燬之
，扣案玻璃球吸食器壹個沒收之；又施用第一級毒品，處有期徒
刑拾月。應執行有期徒刑壹年貳月，扣案甲基安非他命貳包（總
驗餘淨重壹點伍伍玖公克，含包裝袋貳只）均沒收銷燬之，扣案
玻璃球吸食器壹個沒收之。
    事  實
一、麥永豐前於民國92年間因施用毒品案件，經本院以92年度毒
    聲字第1231號裁定送觀察、勒戒後，認有繼續施用毒品之傾
    向，由本院以92年度毒聲字第1750號裁定令入戒治處所施以
    強制戒治，於93年7 月20日執行完畢釋放，並經臺灣屏東地
    方法院檢察署檢察官以93年度戒毒偵字第87號為不起訴處分
    確定，復於94年間因竊盜案件，經本院以93年度訴字第973
    號判決判處有期徒刑2 年6 月確定，又於前開強制戒治執行
    完畢釋放後5 年內之95年間，因施用第一級、第二級毒品案
    件，經本院以94年度訴字第967 號判決分別判處有期徒刑8
    月、4 月，應執行有期徒刑1 年確定，再於95年間因竊盜案
    件，經本院以94年度易字第634 號判決判處有期徒刑1 年確
    定，上開3 案件於95年間由本院以95年度聲字第872 號裁定
    定應執行有期徒刑4 年2 月確定，另於97年間經本院以97年
    度聲減字第26號裁定減刑並定應執行有期徒刑3 年4 月確定
    ，於98年10月1 日縮短刑期假釋出監，所餘期間付保護管束
    ，嗣其於假釋期間因再犯施用毒品案件，上開假釋遂經撤銷
    ，應執行殘刑有期徒刑1 年1 月又24日，並由本院以99年度
    簡字第2593號判決判處有期徒刑4 月確定，而與前開撤銷假
    釋後之殘刑接續執行（執行中，於本案不構成累犯）。復基
    於施用第一級毒品海洛因及第二級毒品甲基安非他命之犯意
    ，於100 年5 月11日上午12時30分許，在其位於屏東縣霧臺
    鄉大武村東川巷29號住處房間內，以將甲基安非他命置於玻
    璃球燒烤吸食所生煙霧之方式，施用甲基安非他命1 次，並
    緊接在上開相同地點，以將海洛因置於針筒後注射入體內之
    方式，施用海洛因1 次。嗣於100 年5 月11日下午5 時30分
    許，經警持搜索票前往上址住處搜索，當場扣得其所有之甲
    基安非他命2 包（總驗餘淨重1.559 公克）、玻璃球吸食器
    1 個，復經徵得其同意採集尿液檢體送驗，鑑驗結果呈嗎啡
    及甲基安非他命陽性反應，而查悉上情。
二、案經屏東縣政府警察局里港分局報告臺灣屏東地方法院檢察
    署檢察官偵查起訴，並經本院改依簡式審判程序審理。
    理  由
一、按簡式審判程序之證據調查，不受第159 條第1 項之限制，
    刑事訴訟法第273 條之2 定有明文，是依上開規定，於行簡
    式審判程序之案件，被告以外之人於審判外之陳述，除有其
    他不得作為證據之法定事由外，應認具有證據能力。查本案
    如下引用被告以外之人於審判外之陳述，因本案採行簡式審
    判程序，復無其他不得作為證據之法定事由，揆諸首揭說明
    ，應認均具有證據能力，合先敘明。
二、上揭事實，業據被告麥永豐於警詢、偵查、本院準備程序及
    審理時迭承不諱（見警卷第3 、4 頁，偵查卷第5 頁，本院
    卷第35頁背面、第38頁背面、第40頁背面），又被告為警查
    獲後在警局所排尿液檢體，經警送請正修科技大學鑑定，由
    該大學超微量研究科技中心以酵素免疫分析法初步檢驗後，
    再以氣相層析質譜儀法進行確認檢驗，結果呈嗎啡（即施用
    海洛因之代謝物）及甲基安非他命陽性反應，有該中心100
    年5 月27日出具之報告編號：R00-0000-000號（原始編號：
    里警00000000號）尿液檢驗報告及尿液採證編號姓名對照表
    （尿液編號：里警00000000號）各1 份在卷可稽（見警卷第
    13頁，偵查卷第22頁），此外，並有被告自承其所有並供己
    施用之甲基安非他命2 包扣卷足佐（前揭毒品經送高雄醫學
    大學附設中和紀念醫院鑑定後，證實袋內晶體均為甲基安非
    他命無訛，有該醫院100 年9 月23日出具之檢驗報告2 份附
    於本院卷第30、31頁可考），此外，並有供被告本案施用甲
    基安非他命所用之玻璃球吸食器1 個扣案可佐。綜上，足認
    被告自白與事實相符，堪以採信，本案事證至為明確，被告
    犯行堪予認定。
三、按毒品危害防制條例於92年7 月9 日修正公布，自93年1 月
    9 日施行，其中第20條、第23條將施用毒品之刑事處遇程序
    區分為「初犯」、「5 年內再犯」、「5 年後再犯」。依其
    立法理由之說明：「初犯」，經觀察、勒戒或強制戒治，應
    為不起訴處分或不付審理之裁定；經觀察、勒戒或強制戒治
    執行完畢釋放後，「5 年內再犯」者，因其再犯率甚高，原
    實施之觀察、勒戒及強制戒治既已無法收其實效，爰依法追
    訴或裁定交付審理。至於經觀察、勒戒或強制戒治執行完畢
    釋放，「5 年後再犯」者，前所實施之觀察、勒戒或強制戒
    治已足以遮斷其施用毒品之毒癮，為期自新及協助其斷除毒
    癮，仍用「初犯」規定，先經觀察、勒戒或強制戒治之程序
    。從而，依修正後之規定，祇於「初犯」及「5 年後再犯」
    2 種情形，有其追訴條件之限制，即須於初犯經觀察、勒戒
    或強制戒治釋放後，5 年內均無施用毒品之行為，始能認其
    前所實施之觀察、勒戒或強制戒治已足遮斷毒癮，而得於5
    年後再犯時，再予適用初犯之規定，重行觀察、勒戒等程序
    。倘5 年內已經再犯，被依法追訴處罰，縱其第3 次（或第
    3 次以上）施用毒品之時間在初犯釋放5 年以後，即與「5
    年後再犯」之情形有別，且因已於「5 年內再犯」，顯見其
    再犯率甚高，原實施觀察、勒戒或強制戒治，已無法收其實
    效，自無再經觀察、勒戒及強制戒治之必要，應由檢察官逕
    行起訴，始符新法修正之本旨，最高法院97年度第5 次刑事
    庭會議決議、98年度台非字第56號判決意旨均可資參照。查
    被告麥永豐前因施用毒品案件，經本院以92年度毒聲字第12
    31號裁定送觀察、勒戒後，認有繼續施用毒品之傾向，由本
    院以92年度毒聲字第1750號裁定令入戒治處所施以強制戒治
    ，於93年7 月20日執行完畢釋放，復於前開強制戒治執行完
    畢釋放後5 年內之95年間，因施用第一級、第二級毒品案件
    ，經本院以94年度訴字第967 號判決分別判處有期徒刑8 月
    、4 月，應執行有期徒刑1 年確定等情，有臺灣高等法院被
    告前案紀錄表在卷可考，應甚明確。是本案被告所為施用毒
    品之犯行，距離前開強制戒治執行完畢雖已逾5 年，惟被告
    在上開強制戒治執行完畢後5 年內，既已再犯施用毒品罪，
    並經追訴、處罰，揆諸前揭說明，其本次犯行即與毒品危害
    防制條例第20條第3 項所稱之「5 年後再犯」有別，是公訴
    人依法追訴，於法並無不合，本院自應依法論科。
四、按海洛因為毒品危害防制條例第2 條第2 項第1 款所稱之第
    一級毒品，而甲基安非他命為毒品危害防制條例第2 條第2
    項第2 款所稱之第二級毒品。核被告麥永豐前開施用海洛因
    及甲基安非他命之行為，係犯毒品危害防制條例第10條第1
    項之施用第一級毒品罪、同條例第10條第2 項之施用第二級
    毒品罪。被告持有海洛因、甲基安非他命進而施用，其持有
    海洛因、甲基安非他命之低度行為應各為施用海洛因、甲基
    安非他命之高度行為所吸收，均不另論罪。又被告所犯上開
    施用海洛因、甲基安非他命2 罪間，犯意各別、行為互殊，
    應予分論併罰。再查被告所犯如事實欄所載之竊盜、施用毒
    品等案件經本院裁定定應執行有期徒刑4 年2 月，及由本院
    裁定減刑並定應執行有期徒刑3 年4 月後，被告雖於98年10
    月1 日縮刑假釋並付保護管束，然其於假釋期間因再犯施用
    毒品案件，上開假釋遂經撤銷，應執行殘刑有期徒刑1 年1
    月又24日，至今尚未執行完畢等情，業經說明如前，是被告
    所犯本案犯行，自無該當於有期徒刑執行完畢後5 年內故意
    犯罪之累犯要件，公訴意旨認應論以累犯，容有違誤，併此
    指明。爰審酌被告曾因施用毒品犯行而送觀察、勒戒、強制
    戒治執行完畢及追訴處罰，仍不知悛悔，復再施用第一級毒
    品及第二級毒品，顯見其戒絕毒品之決心不堅，惟念其施用
    毒品乃戕害自己身心健康，尚未危及他人，且犯後坦承犯行
    ，態度良好，暨其犯罪動機、目的及智識程度等一切情狀，
    分別量處如主文所示之刑，並依法定其應執行刑，以示懲儆
    。
五、扣案之甲基安非他命2 包（總驗餘淨重1.559 公克），係查
    獲之第二級毒品；盛裝前開毒品之包裝袋因均殘留甲基安非
    他命而難以析離，爰視同毒品整體，併依毒品危害防制條例
    第18條第1 項前段規定沒收銷燬之。又扣案之玻璃球吸食器
    1 個，係被告所有及供本案施用甲基安非他命所用之物，業
    據其供明在卷（見本院卷第40頁背面），爰依刑法第38條第
    1 項第2 款之規定，宣告沒收。另被告所有供施用本案毒品
    所用之注射針筒1 支，並未扣案，復據被告供承於犯案後業
    已丟棄（見本院卷第40頁背面），堪認業已滅失，自無從宣
    告沒收；至鑑驗時採樣之甲基安非他命，已因鑑驗用罄而滅
    失，自無從諭知沒收銷燬，均附此敘明。
據上論斷，應依刑事訴訟法第273 條之1 第1 項、第299條第1項
前段，毒品危害防制條例第10條第1 項、第2 項、第18條第1 項
前段，刑法第11條前段、第38條第1 項第2 款、第51條第5 款，
判決如主文。
本案經檢察官邱呂凱到庭執行職務。
中    華    民    國   100    年    10    月    13    日
                    刑事第五庭  法  官  謝濰仲
以上正本證明與原本無異。
如不服本判決應於收受判決後10日內向本院提出上訴書狀，並應
敘述具體理由；其未敘述上訴理由者，應於上訴期間屆滿後20日
內向本院補提理由書（均須按他造當事人之人數附繕本）「切勿
逕送上級法院」。
中    華    民    國   100    年    10    月    13    日
                                書記官  黃美玲
附錄本案論罪科刑法條全文：
毒品危害防制條例第10條
施用第一級毒品者，處 6 月以上 5 年以下有期徒刑。
施用第二級毒品者，處 3 年以下有期徒刑。